【裁判字號】    89,家簡上,2
【裁判日期】    890811
【裁判案由】    給付贍養費
【裁判全文】
臺灣臺南地方法院民事判決    八十九年度家簡上字第二號
    上  訴  人  甲○○
    被上訴人    乙○○
    訴訟代理人  林華生  律師
右當事人間請求給付贍養費事件，上訴人對於中華民國八十九年三月九日臺灣臺南地
方法院台南簡易庭八十八年度南簡字第二０七八號第一審判決提起上訴，本院判決如
左：
    主      文
原判決關於命上訴人給付超過新台幣拾柒萬貳仟元及自民國八十八年十二月十七日
起至清償日止，按週年利率百分之五計算之利息；暨自民國八十九年起於每月十日給
付被上訴人新台幣陸仟元部分，及該部分假執行之宣告，暨訴訟費用之裁判均廢棄。
右開廢棄部分，被上訴人在第一審簡易之訴及其假執行之聲請均駁回。
其餘上訴駁回。
第一、二審訴訟費用由上訴人負擔五分之四，餘由被上訴人負擔。
    事      實
甲、上訴人方面：
一、聲明：
（一）原判決廢棄。
（二）駁回被上訴人在第一審簡易之訴。
二、陳述：除宣示判決筆錄理由要領第一項所記載相同者予以引用外，補充陳述如后
    ：
（一）上訴人在原審第一次言詞辯論庭時當庭提出原審依法無管轄權之答辯狀，也依
      法附上戶號ＦＩ六四八七四七號戶籍謄本，以證明上訴人確實居住於「台北縣
      汐止鎮○○街八三巷三二號」，原審竟曲解誣指上訴人戶籍居住地「台北縣汐
      止市」是上訴人寄居地，戶籍所在地仍是「台南市○○街」，認有管轄權，而
      予判決，顯有重大違誤。
（二）按利息、紅利、租金、贍養費、退職金及其他一年或不及一年之定期給付債權
      ，其各期給付請求權，因五年間不行使而消滅，民法第一百二十六條定有明文
      ，被上訴人本件請求給付贍養費逾五年部分，上訴人爰提出消滅時效抗辯，即
      屬有據。
三、證據：除引用原審立證方法外，並提出台北縣汐止市戶政事務所八十九年三月二
    十八日北縣汐戶字第二三七四號函影本一件、台南市北區戶政事務所八十九年三
    月二十七日南市北戶字第二二一五號函影本一件。
乙、被上訴人方面：
一、聲明：駁回上訴。
二、陳述：
（一）按第一審判決除違背專屬管轄之規定外，第二審法院不得以第一審判決無管轄
      權而廢棄之，為民事訴訟法第四百五十二條第一項所明定，是第一審法院管轄
      之欠缺，因第一審判決之宣示而補正，當事人在第二審自不得主張第一審法院
      無管轄權，第二審法院即無庸就第一審法院之有無管轄權予以調查，最高法院
      著有判例可按（最高法院二十八年上字第一二０九號）。查本件並非專屬管轄
      之案件，則上訴人以第一審法院無管轄權為由提起上訴，顯無理由。
（二）次查兩造離婚時，約定男方應每月給付女方新台幣（下同）六千元之贍養費，
      而上訴人僅給付八十二年六、七月兩個月份之贍養費而已，為上訴人所不爭，
      其後各期之贍養費，屢經催討，均不為給付，則上訴人在原審一次請求已到期
      之贍養費四十六萬二千元及其遲延利息，且因上訴人就已到期之贍養費，長期
      不為給付，則其後未到期者，顯有到期不履行之虞，故原審判令上訴人給付四
      十六萬二千元及其自八十八年十二月十七日起之法定遲延利息，以及命上訴人
      自八十九年起於每月十日給付被上訴人六千元，洵無不合。
三、證據：引用原審立證方法。
    理      由
一、本件被上訴人起訴主張兩造原為夫妻，於八十二年五月三十一日簽定離婚協議書
    ，約定上訴人應於每月十日給付被上訴人六千元之贍養費，惟上訴人僅給付八十
    二年六、七月份之贍養費，即未再依約履行協議給付贍養費，經被上訴人多次催
    討，上訴人均置之不理，被上訴人乃請求已到期自八十二年八月起至八十八年十
    二月止之贍養費，共計四十六萬二千元，其未到期者，上訴人顯有到期不履行之
    虞，乃一併提出請求，爰依離婚協議契約之約定，請求上訴人給付四十六萬二千
    元及自準備書狀繕本送達之翌日即八十八年十二月十七日起至清償日止，按週年
    利率百分之五計算之利息，暨自八十九年起於每月十日給付被上訴人六千元等情
    ；上訴人則自承兩造確於離婚協議契約內約定上訴人應於每月十日給付被上訴人
    六千元之贍養費，及上訴人自八十二年八月份起迄今均未給付贍養費，惟以上訴
    人之戶籍及現住所均在「台北縣汐止鎮○○街八三巷三二號」，原審就本件訴訟
    無管轄權，兩造所生子女均由上訴人撫養，被上訴人無權請求贍養費，及被上訴
    人之贍養費請求權僅有五年消滅時效，爰提出消滅時效抗辯，本件請求逾五年部
    分，不應准許等語，資為抗辯。
二、被上訴人主張兩造原為夫妻，於八十二年五月三十一日簽定離婚協議書，約定上
    訴人應於每月十日給付被上訴人六千元之贍養費，惟上訴人僅給付八十二年六、
    七月份之贍養費，自八十二年八月份起即未再依約給付贍養費之事實，業據被上
    訴人提出戶籍謄本、離婚協議書為證，且為上訴人所自認，自堪信被上訴人主張
    之事實為真正。
三、按第二審法院不得以第一審法院無管轄權而廢棄原判決，但違背專屬管轄之規定
    者，不在此限，民事訴訟法第四百五十二條第一項定有明文，此項規定，依民事
    訴訟法第四百三十六條之一第三項之規定，為簡易訴訟程序之第二審上訴程序所
    準用。上訴人雖辯稱伊之戶籍及現住所均在「台北縣汐止鎮○○街八三巷三二號
    」，原審就本件訴訟無管轄權等語。經本院分別向台南市北區戶政事務所、台北
    縣汐止戶政事務所函查結果，上訴人原住於「台南市○區○○里○○街○段十三
    巷一號」，八十八年九月二十三日已遷至「台北縣汐止市○區○○里○○街八三
    巷三二號」，有台北縣汐止戶政事務所八十九年六月三日八九北縣汐戶字第０四
    一七八號函、台南市北區戶政事務所八十九年六月一日南市北戶字第三九七一號
    函及所附之戶籍謄本在卷可稽，堪認上訴人確自八十八年九月二十三日起已設籍
    及居住於「台北縣汐止市○區○○里○○街八三巷三二號」。惟被上訴人本件係
    請求上訴人給付贍養費之訴，並非專屬管轄之訴訟事件，是原審法院雖欠缺管轄
    權，然因原審判決之宣示而補正，揆諸前開規定，上訴人在第二審自不得主張第
    一審法院無管轄權，上訴人以原審法院無管轄權為上訴理由，即無從准許。至於
    上訴人另辯稱兩造所生子女均由伊撫養等情，縱或屬實，惟上訴人既係約定給付
    被上訴人每月六千元之贍養費，並非給付予兩造子女，則兩造子女由何人撫養，
    與被上訴人本件請求無礙，上訴人所辯亦無可採。
四、末按利息、紅利、租金、贍養費、退職金及其他一年或不及一年之定期給付債權
    ，其各期給付請求權，因五年間不行使而消滅，民法第一百二十六條定有明文。
    又消滅時效因起訴而中斷；依督促程序，聲請發支付命令，與起訴有同一之效力
    ，民法第一百二十九條亦定有明文。上訴人雖自八十二年八月份起即未再給付被
    上訴人贍養費，惟被上訴人係於八十八年十月二十八日始具狀聲請發支付命令，
    嗣因上訴人對支付命令聲明異議，而以被上訴人支付命令之聲請視為起訴（即兩
    造本件訴訟），而生時效中斷之效力，惟被上訴人本件贍養費之請求權既應受五
    年短期消滅時效之限制，則被上訴人自八十二年八月份起至八十三年十月份止之
    贍養費請求權，於被上訴人八十八年十月二十八日視為起訴前，已罹於消滅時效
    ，上訴人為消滅時效抗辯即屬有據。被上訴人雖辯稱其均有催告上訴人給付贍養
    費云云，既為上訴人所否認，被上訴人迄未舉出任何證據以實其說，所辯即不足
    採。至於自八十三年十一月份起至八十八年十二月份止之贍養費即三十七萬二千
    元（6000x62=372000）部分，則尚未罹於時效，被上訴人請求上訴人給付贍養費
    三十七萬二千元，及自準備書狀繕本送達之翌日即八十八年十二月十七日起至清
    償日止，按週年利率百分之五計算之利息，即屬有據。又按請求將來給付之訴，
    以有預為請求之必要者為限，得提起之，民事訴訟法第二百四十六條定有明文，
    上訴人既自八十二年八月份起即未給付贍養費，則被上訴人就未到期之贍養費有
    到期不履行之虞，被上訴人即有預為請求之必要，因之，被上訴人請求上訴人自
    八十九年起於每月十日給付被上訴人六千元，亦有所據，應予准許。
五、綜上所述，被上訴人本於離婚協議契約之約定，請求上訴人給付三十七萬二千元
    及自八十八年十二月十七日起至清償日止，按週年利率百分之五計算之利息，暨
    自八十九年起於每月十日給付被上訴人六千元部分，為有理由，應予准許。逾此
    所為之請求，為無理由，應予駁回。原審就超過上開應准許部分，為上訴人敗訴
    之判決，並為假執行之宣告，自有未洽。上訴意旨就此部分指摘原判決不當，求
    予廢棄改判，為有理由。至於上開應准許部分，原審判命上訴人給付，並為假執
    行之宣告，核無違誤，上訴意旨，就此部分，仍執陳詞，指摘原判決不當，求予
    廢棄，為無理由，應駁回其上訴。
六、據上論結，本件上訴為一部有理由，一部無理由，依民事訴訟法第四百三十六條
    之一第三項、第四百五十條、第四百四十九條第一項、第七十九條但書，判決如
    主文。
中      華      民      國    八十九    年      八      月      十一    日
                                  臺灣臺南地方法院民事第三庭
~B審判長法  官  沈  揚  仁
~B      法  官  許  蕙  蘭
~B      法  官  鄭  彩  鳳
右正本證明與原本無異
本判決不得上訴。
中      華      民      國    八十九    年      八      月      十一    日
~B法院書記官    王  冬  荷


司法院資訊處製作；財團法人民間司法改革基金會備份。
